【裁判字號】    95,親,150
【裁判日期】    950908
【裁判案由】    確認親子關係不存在
【裁判全文】
臺灣桃園地方法院民事裁定               95年度親字第150號
原      告  乙○○
法定代理人  丙○○
訴訟代理人  邱國旺律師
被      告  甲○○
                        10號.
上列原告因與被告間確認親子關係不存在事件，聲請訴訟救助，
本院裁定如下：
    主  文
原告聲請訴訟救助駁回。
原告應於本裁定送達之日起5 日內，繳納裁判費新台幣3,000 元
，逾期未繳，即駁回起訴。
    理  由
一、按當事人無資力支出訴訟費用者，依民事訴訟法第107 條規
    定，法院固應依聲請准予救助，惟此項請求救助之事由，依
    同法第109 條第2 項、第284 條之規定，應提出能即時調查
    之證據以釋明之，且本訴非顯無勝訴之望為限。
二、本件原告起訴主張略以：其係民國88年01月06日出生之人，
    為其法定代理人丙○○自訴外人吳壯士受胎所生之子，其生
    父並非生母於法律上有婚姻關係之被告甲○○。然依民法第
    1063條第1 項規定，原告被推定為被告之婚生子，因戶籍登
    記上為不符事實之登記，侵害原告之權益至鉅。按依司法院
    大法官會議第587 號解釋之意旨，如父母子女並無血緣關係
    存在，理當允許父母子女或其他利害關係人，提起確認親子
    關係不存在之訴，以除去不實之親子關係，爰提起本訴，並
    請准予訴訟救助云云。
三、按妻之受胎係在婚姻關係存續中者，依民法第1063條第1 項
    規定，應推定其所生之子女為婚生子女，受此推定之子女，
    惟在夫妻一方能證明妻非自夫受胎者，得依同法條第2 項之
    規定，於知悉子女出生之日起，一年內以訴否認之，如夫妻
    均已逾該項所定之法定期間而未提起否認之訴，或雖提起而
    未受有勝訴之確定判決以前，該子女在法律上不能不認為夫
    之婚生子女，無論何人，皆不得為反對之主張。（司法院院
    字第2773號、院解字第3181號、4082號解釋、最高法院23年
    上字第3473號、75年台上字第2071號判例參照）。縱依93年
    12月30日司法院大法官會議第587 號解釋意旨，民法第1063
    條第1 項規定未顧及子女得獨立提起該否認之訴時應有之合
    理期間及起算日，有關機關應適時就得提起否認生父之訴之
    主體、起訴除斥期間之長短及其起算日等相關規定檢討改進
    ，避免子女之訴訟權受到不當限制，以維護其人格權益，而
    不再援用最高法院23年上字第3473號及同院75年台上字第20
    71號之判例。然有關機關至今未就提起否認生父之訴之主體
    、起訴除斥期間之長短及其起算日等相關規定修正改進，本
    件原告之訴並無法律依據。再者，依前開解釋意旨容許子女
    以法律推定之生父為被告，提起否認生父之訴救濟者，僅限
    於該解釋公布之日起一年內，本件原告提起本訴時早已逾有
    效期間，而難謂為合法。
四、綜上，原告母親丙○○及被告均未於法定期間向法院提起否
    認子女之訴，在法律上自不能不認原告為丙○○與被告之婚
    生子，原告自不得為反對之主張。況如於否認子女之訴法定
    起訴期間經過後，仍得提起確認親子關係存在之訴，不惟會
    使民法關於否認子女之訴之相關規定形同具文，更不免有礙
    親子關係之安定性，故本件原告請求確認親子關係存在，尚
    難謂為法之所許，於法律上顯無理由，本件訴訟救助之聲請
    ，與前揭法文規定尚屬有間，本院無從准許，應予駁回。
五、又本件非因財產權而起訴，依民事訴訟法第77條之14條規定
    ，應徵收裁判費新台幣3,000 元，茲依同法第249 條第1 項
    第6 款之規定，限原告於收受本裁定送達5 日內補繳裁判費
    ，逾期不為補正，即駁回起訴，特此裁定。
中    華    民    國    95    年    9     月    8     日
                            家事法庭  法      官  劉雪惠
上列正本證明與原本無異
如對本裁定關於駁回訴訟救助抗告者，須於裁定送達後10日內向
本院提出抗告狀，並繳納抗告裁判費新台幣1,000 元。
中    華    民    國    95    年    9     月    8     日
                                      書  記  官  許億先


司法院資訊處製作；財團法人民間司法改革基金會備份。
